臺灣雲林地方法院交通事件裁定　　　　　　　　　　　九十一年度交聲字第九九號
　　原處分機關　交通部公路局嘉義區監理所雲林監理站
　　異　議　人
　　即受處分人　乙○○
　　輔 佐 人即
　　異議人之父　甲○○
右列異議人因違反道路交通管理處罰條例案件，對於交通部公路總局嘉義區監理所雲
林監理站民國九十一年八月五日所為處分（雲監五字第裁七二─Ｎ00000000
號裁決書），聲明異議，本院裁定如左：
        主  文
異議駁回。
        理  由
一、原處分機關係以異議人即受處分人乙○○駕駛車號Ｎ四－四七三八號自小客車，
    於民國九十一年五月二十五日下午一時十五分許，行經高雄縣鳳山市○○路與中
    正路口處時，為高雄縣警察局交通警察隊警員以高警交字第Ｎ00000000
    號違規通知單舉發「輕微車禍無人受傷或死亡，且車輛尚能行駛而不儘速將車輛
    位置標繪，移置路邊，致妨礙交通」違規通知書，移送交通部公路局嘉義區監理
    所雲林監理站，依道路交通管理處罰條例第六十二條第二項規定，於九十一年八
    月五日以雲監五字第裁七二─Ｎ00000000號裁決書，裁處異議人即受處
    分人乙○○罰鍰新臺幣六百元等情。
二、異議人即受處分人乙○○異議要旨則以：(一)異議人於九十一年五月二十五日下午
    一時十五分許，在鳳山市○○路○○路口，不慎與前車擦撞，異議人依經驗法則
    及道路交通管理處罰條例第六十二條第一項後段規定，立即報警處理不敢駛離，
    並在現場放置警告標誌三角架，經舉發人製繪車禍現場圖後，即隨至警局製作筆
    錄，時間上已儘速離開，並無妨礙交通事證，絕無「不儘速將車輛位置移置路邊
    、妨礙交通」情事，蓋因警方製繪車禍測量現場乃必要措施，舉發人舉發異議人
    有違上開條例第六十二條第二項規定，實有違誤；(二)另舉發人於九十一年六月十
    一日又以郵政掛號寄達第二張罰單「未保持行車安全距離致肇事」，其違規事實
    與前開罰單事故為同一時、事、地，舉發人也是同一警員，若異議人確有違規事
    證，何以在事發後十五日才開立第二張罰單；且其開立第二張罰單，所持之理由
    並未親眼目睹，乃係調閱事故現場資料臆測推斷者，舉發人「一事兩罰」、「冒
    功求賞」心態路人皆知，為此聲明異議。
三、按汽車駕駛人，駕駛汽車肇事致人受傷或死亡，應即採取救護或其他必要措施，
    並向警察機關報告，不得駛離；違者吊扣其駕照三個月至六個月；逃逸者吊銷駕
    駛執照。汽車駕駛人駕駛汽車肇事，無人受傷或死亡且車輛尚能行駛，而不儘速
    將車輛位置標繪移置路邊，致妨礙交通者，處新臺幣六百元以上一千八百元以下
    罰鍰，道路交通管理處罰條例第六十二條第一項及第二項分別定有明文。
四、訊之異議人乙○○，並不否認有於前開時地駕駛前述自小客車，從後方碰撞潘旭
    建所駕駛之自小客車而肇事之事實，核與卷附之道路交通事故談話紀錄、現場蒐
    證照片、道路交通事故調查報告表所記載之情形相符，並經證人即駕駛自小客車
    遭異議人所駕駛之自小客車從後碰撞之潘旭建於本院九十一年八月二十七日調查
    時供述明確。經查：(一)道路交通管理處罰條例第六十二條第二項規定，其立法意
    旨乃係以汽車於肇事後，如無人受傷，而僅有車輛發生毀損之結果，此時如汽車
    仍可行駛，因可將汽車於肇事時之相關位置標明後（如現行以粉筆或白色噴漆或
    石頭在汽車之四個輪胎角落劃上引號或其他記號），將汽車移置路邊，再輔以就
    肇事之汽車拍攝相片，即可於事後判斷肇事雙方之責任歸屬，如此方能減少對道
    路上其他用路人對道路使用之妨礙，否則如汽車於肇事後仍可行駛，而因行為人
    以保持現場為由堅不標明汽車肇事時之位置，而放任汽車停放於車道上，反將對
    其他用路人產生更大之不便，此不啻為了私益而犧牲公益。而上開同法條第一項
    係規定「汽車駕駛人，駕駛汽車肇事致人受傷或死亡，應即採取救護或其他必要
    措施，並向警察機關報告，不得駛離」，因肇事致人受傷或死亡，已涉及刑事過
    失責任，較為重大，自應由偵查犯罪之警察機關到場處理為妥，且所謂「不得駛
    離」係指不得駛離車禍現場，亦非不得於標繪肇事車輛位置後，將汽車移置路旁
    ，故上開二項規定尚無矛盾之處；(二)證人即舉發本件交通違規之警員張志明於本
    院調查時，已到庭結證稱：「（問：當時該路段之車流量如何？）該路段是雙向
    道，二個快車道及二個慢車道，前方還有一個市場，所以車流量蠻大的」、「（
    問：現場有無造成塞車？）應該有，因為發生擦撞的起點是在路口」等語；且證
    人潘旭建於本院調查時亦證述：「（問：當時你前方是否有很多車輛？）是的，
    前方是一個塞車的狀況」、「（問：當時車禍發生後，該處之車流量如何？）因
    該處係屬市區道路，所以車流量算不小」、「（問：前方塞車之原因為何？）因
    該路段上有很多紅綠燈，約隔二百公尺即有一個紅綠燈，所以很容易造成塞車」
    等語，參以異議人發生碰撞車禍之處，為交通繁忙之市區○○路口，而其僅係從
    後碰撞證人潘旭建之自小客車，甚為輕微，有相片在卷可佐，並無人傷亡，車輛
    亦均能行駛，足認異議人駕駛上開車輛肇事後，無人受傷或死亡且車輛尚能行駛
    ，而不儘速將車輛位置標繪移置路邊，已妨礙到交通，堪以認定。揆諸前開說明
    ，異議人所為已該當於道路交通管理處罰條例第六十二條第二項規定之構成要件
    ，從而警員以異議人有違反該規定之行為，對異議人為製單舉發及原處分機關依
    道路交通管理事件統一裁罰標準及處理細則第四十四條規定裁處異議人罰鍰新臺
    幣六百元，核無違誤，本件異議為無理由，應予駁回。
五、又違反道路交通管理處罰條例第十二條至第六十八條之行為，由公路主管機關處
    罰；前項處罰於裁決前，應給予違規行為人陳述之機會，該條例第八條第一項、
    第二項定有明文。又受處分人，不服第八條主管機關所為之處罰，得於接到裁決
    書之翌日起二十日內，向管轄地方法院聲明異議，同條例第八十七條亦定有明文
    。因而交通違規之聲明異議，若屬上開條例第十二條至第六十八條之違規行為，
    應先由公路主管機關即各監理站給予違規行為人陳述之機會後，經過裁決程序，
    始移送地方法院審理。本件警方雖另對異議人開具違反上開條例第五十八條第一
    款「未保持行車安全距離致肇事」之交通違規罰單，然因並未經過上開裁決程序
    ，主管機關即雲林監理站是否對異議人處罰，尚未確定，故本院不予以審酌，此
    部分應由異議人於經過監理站之裁決程序後，如仍認有不服，另行提出聲明異議
    ，以資救濟，併予敘明。
據上論斷，應依道路交通管理處罰條例第八十七條第二項、道路交通案件處理辦法第
十九條，裁定如主文。
中      華      民      國      九十一      年    九    月      三十    日
                                         臺灣雲林地方法院交通法庭
                                             法  官  廖  國  勝
右正本證明與原本無異。
如不服本裁定，應於裁定送達後五日內向本院提出抗告狀。
                                             書記官  顏  錦  清
中      華      民國      九十一      年    九    月      三十    日
